【裁判字號】    89,台上,5444
【裁判日期】    890914
【裁判案由】    懲治盜匪條例
【裁判全文】
最高法院刑事判決                              八十九年度台上字第五四四四號
    上  訴  人  甲○○
右上訴人因懲治盜匪條例案件，不服台灣高等法院台中分院中華民國八十九年六月二
十一日第二審更審判決（八十八年度上更(一)字第二九八號，起訴案號：台灣南投地方
法院檢察署八十七年度偵字第二○七九、二三三六、三○六○、三○六一、三○六二
號），提起上訴，本院判決如左：
    主  文
上訴駁回。
    理  由
按刑事訴訟法第三百七十七條規定，上訴於第三審法院，非以判決違背法令為理由，
不得為之。是提起第三審上訴，應以原判決違背法令為理由，係屬法定要件。如果上
訴理由狀並未依據卷內訴訟資料，具體指摘原判決不適用何種法則或如何適用不當，
或所指摘原判決違法情事，顯與法律規定得為第三審上訴理由之違法情形，不相適合
時，均應認其上訴為違背法律上之程式，予以駁回。本件原判決就其認定事實一部分
，依憑上訴人警訊、一審之供述，被害人李正峰警訊起之指訴，證人石木成、劉錫岳
之證述，被害人即鴿主陳文雄、林德成、陳清海、高政正、張峰慶之證述，就其認定
事實二部分，依憑上訴人之自白，被害人即鴿主江金鋒、洪介照、黃志宏、陳瑞田等
人之指訴，證人何瓊琳、余俊賢、陳岳鍬、陳政宏、陳鴻能就帳戶借用之證述，及卷
附之匯款單等證據，並參酌全案卷證資料，本於事實審法院推理之作用，認定：一、
上訴人甲○○與二姓名年籍不詳之成年男子，基於共同意圖為自己不法所有之犯意聯
絡，於民國八十六年十月七日二十三時許，共乘一部白色自用小客車，在南投縣國姓
鄉○○村○○○路，以停車攔截方式，攔阻李正峰駕駛載運鴿子之車號ＪＰ－六七一
號大貨車，於將該車攔停後，由上訴人先進入大貨車駕駛座旁座位，抓住李正峰之衣
領，威嚇李正峰依其指示將車駛往柑子林方向，另一同夥男子則以「你再講，我們有
帶傢伙，你看到沒有」，並指腰部有藏放不明物品鼓起處給李正峰看，表示渠等有攜
帶槍枝後，再坐上大貨車，以此強暴脅迫方法使李正峰不能抗拒，依上訴人之指示將
大貨車駛往國姓鄉永興村網球場旁僻靜處，上訴人等三人隨即拔下大貨車鑰匙，再強
行取走大貨車上載運之鴿子一百餘隻（有效賽鴿約四十餘隻），及李正峰所有之行動
電話一支，期間因李正峰一再請求上訴人等罷手，上訴人竟取大貨車上之Ｖ８錄影機
一部擲向李正峰（毀損部分未據告訴），僅於離去之際擲還車鑰匙及新台幣二千元，
得手後上訴人乃基於概括犯意，依賽鴿腳環內附鴿主電話號碼，聯繫如原判決附表一
所示之被害人，要求其等交付贖金，並恫稱如不付款即將鴿子殺害或不予交還，使其
等心生畏懼而將該表列金額匯入事先取得之人頭帳戶陳江碧珠之員林郵局第0000
000號帳戶內，而連續恐嚇取財，嗣後上訴人將取得贖金之鴿子返還鴿主，其餘鴿
子則放飛或丟棄。二、上訴人復承前意圖為自己不法所有之恐嚇取財概括犯意，自八
十七年三月間某日起至同年四月間某日止，連續在員林鎮百果山區架設鴿網約十次，
共竊取他人所有之賽鴿約一、二十隻（一次約竊得一、二隻），得手後再依賽鴿腳環
內附鴿主電話號碼，聯繫如原判決附表二所示之被害人，要求其等交付贖金，並恫稱
如不付款即將鴿子殺害或不予交還，使其等心生畏懼將該表列金額匯入上訴人事先取
得何瓊琳、余俊賢、陳岳鍬之表列郵局帳戶內，連續恐嚇取財等情，因而撤銷第一審
不當之科刑判決，依牽連關係從一重論處上訴人共同盜匪罪刑；其採證認事，從形式
上觀察，並無違背法令之情形。上訴人上訴意旨略稱：（一）、原審審理時並未就上
訴人及被害人李正峰有關之筆錄確實一一宣讀或告以要旨，僅含糊籠統訊問對於歷次
筆錄有何意見，難認上開文書已經合法之調查，乃竟採為不利之依據，其判決有違證
據法則，當然違背法令。（二）、上訴人堅稱本件係買賣鴿子所生糾紛，並稱於案發
前二週即曾與被害人李正峰交易一次，而以購得之鴿子向鴿主勒贖，所得款項匯入陳
江碧珠帳戶內等語，並於原審聲請調查八十六年九月十五日起至同年十月七日止，曾
匯款予陳江碧珠帳戶之人，查明遺失之鴿子是否寄交被害人李正峰運送放飛，被害人
李正峰如何說明鴿子遺失之原因，以證實上訴人與被害人李正峰間確有買賣鴿子之事
，原審未查明即予判決，自有應於審判期日調查之證據而未予調查之違法。（三）、
依被害人李正峰指訴情節觀之，係因其主觀上之畏懼而未加抵抗，上訴人亦僅以言語
加以威嚇，未對之施加任何強暴行為，亦未帶任何槍枝、凶器，上訴人所為顯未使被
害人李正峰達到不能抗拒之程度，其交付財物仍有相當之意思自由，應僅係恐嚇取財
而已，原審論以盜匪罪，適用法則顯有違誤。至恐嚇取財部分，經一審判刑其已撤回
上訴而確定，原審再為實體上審理自有雙重判決之違誤。（四）、原判決事實認定係
由同夥另一名男子指腰部有鼓起，表示有帶槍，以此強暴脅迫方式使被害人李正峰不
能抗拒，但於理由中則引被害人李正峰警訊所稱有一人持尖尖的東西抵住其脖子，已
難謂無證據上理由矛盾。究有無持凶器壓制，使被害人李正峰不能抗拒，此是否為本
件犯行部分行為。又上訴人利用陳江碧珠帳戶有無涉及其他刑責，原審均未依前次發
回指示查明即予判決，均有調查未盡之違法云云。惟查：（一）、審判期日之訴訟程
序，專以審判筆錄為證，刑事訴訟法第四十七條分別定有明文。本件原審於八十九年
六月七日審判期日時確有將上訴人及被害人李正峰之警訊起之相關筆錄提示並告以要
旨，上訴人並陳述其意見，有筆錄為證（原審卷第一九八、一九九頁），上訴意旨指
摘與筆錄記載未合，要無可取。（二）、依卷內資料，上訴人自警訊起至第一審審理
止，均未稱前曾向被害人李正峰購買鴿子後向鴿主勒贖，其於第一審復稱，僅攔下被
害人李正峰之載鴿車一次，此與被害人李正峰所稱相合（一審卷第十、三十一頁），
其於上訴原審後始以前曾向被害人李正峰買一次，本件係買鴿糾紛云云，已為被害人
李正峰矢口否認，上開所辯顯難採信，其請求調查八十六年九月十五日起至同年十月
七日止，曾匯款予陳江碧珠帳戶之人，查明遺失之鴿子是否寄交被害人李正峰運送放
飛，被害人李正峰如何說明鴿子遺失之原因，以證實上訴人與被害人李正峰間確有買
賣鴿子之事，自非必要，原審未予調查尚難謂為違法。（三）、原判決已詳引被害人
李正峰於警訊、原審更(一)審審理中之指訴，及上訴人於警訊、第一審之供述，並參酌
被害人李正峰警訊起之指訴，說明係上訴人及其同夥強行以強暴、脅迫方式將鴿子劫
走之理由（原判決第三至五面理由一之(一)、(二)），所為說明俱有卷內資料可憑。按上
訴人與同夥共三人於夜間十一時許攔下被害人李正峰車，上車以言詞脅嚇並以車內錄
影機丟擲，而取走鴿子，原判決採信被害人李正峰供述上訴人及其同夥稱有帶傢伙，
會怕無法抵抗，乃認被害人李正峰已達於不能抗拒之程度，所為認定與經驗法則及論
理法則並無不合，並據以盜匪罪論處，自無上訴意旨所指之適用法則不當之違法。至
上訴人盜匪所得之鴿子另牽連犯恐嚇取財部分，既與其後之恐嚇取財係基於概括犯意
，則全部之犯行核屬裁判上一罪，一部分上訴效力當然及於全部，原審對全部犯罪事
實予以審判，並無違誤，雖第一審就事實二部分之恐嚇取財認係另行起意而判處罪刑
，上訴人對之未上訴，亦難謂已確定，上訴意旨指本件因其對恐嚇取財部分未上訴全
案已確定不得再為實體判決云云，殊非可取。（四）、被害人李正峰自警訊起即指訴
係為上訴人夥同二名男子強劫鴿子，雖於警訊稱由二名男子持類似手槍物品強押、有
一男子持尖尖抵住其脖子（第一一四三○號警卷其筆錄），嗣於偵查中稱指持槍者非
上訴人，係一男子其腰部有鼓起表示有帶槍（第二○七九號偵查卷之八十七年七月二
十一日筆錄），前後被強制之細節雖有不符，惟原判決綜合其全部指訴及上訴人警訊
、第一審之供述，乃認其當時係在受控制不能抗拒下而被劫走所載鴿子，所為認定並
無不合，已如前述，雖原判決事實係依其嗣後偵查中之指訴為記載，於理由中併引其
警訊之指訴，惟此細節之不符，並不影響原判決認定其當時確係在不能抗拒之情形下
，即對判決之主旨不生影響，自不能因原審對此枝節問題未予究明，即認有調查未盡
之違法。另原判決已說明陳江碧珠於警訊固稱其郵局存簿係遺失未借人，惟依上訴人
所供，係看報紙向第三人買來，難認陳女係共犯，其說明並無不合。至上訴人向第三
人買來陳女遺失之帳戶使用，縱有牽連犯他罪，亦不影響原判決從重論以盜匪罪責，
即對原判決之主旨亦不生影響，上訴意旨指原判決未調查是否涉及其他刑責係違法即
無可取。又其餘上訴意旨以被害人李正峰未即時報案、未強劫被害人李正峰身上之現
款等等指其非強劫云云，原判決均已有說明（原判決第五面至六面理由一之(三)），綜
上，上訴意旨，置原判決之明白論斷於不顧，仍執陳詞，否認犯罪，對原判決已說明
之事項及無關犯罪成立之枝節問題爭執，不涉及原判決違背法令之問題，又漫指原判
決未盡調查能事，尚不足據以辨認原判決已具備違背法令之形式，其上訴違背法律上
之程式，應予駁回。
據上論結，應依刑事訴訟法第三百九十五條前段，判決如主文。
中      華      民      國    八十九    年      九      月     十四     日
                              最高法院刑事第二庭
                                  審判長法官  莊  來  成
                                        法官  呂  潮  澤
                                        法官  白  文  漳
                                        法官  蘇  振  堂
                                        法官  張  清  埤
      右正本證明與原本無異
                                              書  記  官
中      華      民      國    八十九    年      九      月    二十二    日


司法院資訊處製作；財團法人民間司法改革基金會備份。
